【裁判字號】    97,交聲,3017
【裁判日期】    971222
【裁判案由】    交管條例聲異
【裁判全文】
臺灣板橋地方法院交通事件裁定        97年度交聲字第3017號
原處分機關  交通部公路總局臺北區監理所蘆洲監理站
異  議  人
即受處分人  甲○○
上列異議人因違反道路交通管理處罰條例案件，對於交通部公路
總局臺北區監理所蘆洲監理站九十七年十月三十日所為之北監蘆
字第裁四六－Ａ00000000號裁決處分，聲明異議，本院
裁定如下：
    主  文
異議駁回。
    理  由
一、原處分意旨略以：異議人即受處分人甲○○所有之車牌號碼
    七二七－ＢＮＳ號普通重型機車，於民國九十七年八月二十
    七日二十三時十八分許，行經臺北市市○○道平面（林森－
    金山北）處，因「限速四十公里，經測速時速六十四公里，
    超速二十公里以上未滿四十公里」違規，為臺北市政府警察
    局交通警察大隊以北市警交大字第Ａ00000000號舉
    發違反道路交通管理事件通知單（下稱舉發通知單）逕行舉
    發，原處分機關遂依道路交通管理處罰條例第四十條、第六
    十三條第一項第一款（裁決書漏載第一款）及道路交通管理
    事件統一裁罰基準表之規定，裁處罰鍰新臺幣（下同）一千
    四百元，並記違規點數一點。
二、異議意旨略以：異議人於前揭時間，騎乘所有之上開車輛，
    沿臺北市○○○路○段五十二巷右轉市○○道○○道路（東
    向西）方向行駛，然於異議人騎乘之長安東路一段五十二巷
    並未見任何告示牌，而右轉市○○道○○道路後亦未見告示
    牌，本件舉發單位所提及的告示牌，係在金山北路以西之快
    、慢車道分隔島上，伊所騎乘經過的路上，並無告示牌來提
    醒駕駛人自醒及給予減速之合理距離，與道路管理處罰條例
    第七條之二第三項之規定不符，為此聲明異議，請求撤銷原
    處分云云。
三、按汽車駕駛人，行車速度，超過規定之最高時速，或低於規
    定之最低時速，除有第四十三條第一項第二款情形外，處新
    臺幣一千二百元以上二千四百元以下罰鍰，並記違規點數一
    點，道路交通管理處罰條例第四十條、第六十三條第一項第
    一款分別定有明定。次按汽車駕駛人之違規行為經以科學儀
    器取得證據資料證明，當場不能或不宜攔截掣單舉發者，得
    對汽車所有人逕行舉發之，道路交通管理處罰條例第七條之
    二亦有明文。
四、經查：
（一）本件異議人於九十七年八月二十七日二十三時十八分許，
      騎乘車牌號碼七二七－ＢＮＳ號普通重型機車，行經臺北
      市市○○道平面（林森－金山北）處，因「限速四十公里
      ，經測速時速六十四公里，超速二十公里以上未滿四十公
      里」違規，為警依採證照片逕行舉發，此為異議人所不爭
      執，並有臺北市政府警察局北市警交大字第Ａ00000
      000號舉發違反道路交通管理事件通知單、採證照片一
      幀在卷可稽；又上開違規事實亦經臺北市政府警察局中正
      第一分局九十七年十月二十日北市警中正一分交字第０九
      七三一五六四九００號函查明屬實，且異議人對於系爭機
      車於上述時、地超速之事實並不爭執，故異議人於彼時騎
      乘普通重型機車，確有超速違規之事實無誤。
（二）雖異議人辯稱：本件告示牌之設置與道路管理處罰條例第
      七條之二第三項之規定不符云云置辯。惟查，行車速度超
      過規定之最高速限，採用固定或非固定式科學儀器取得證
      據資料證明者，於一般道路公路須至少於一百公尺前明顯
      標示之，道路交通管理處罰條例第七條之二第三項定有明
      文，而本件執勤警員於使用科學儀器採證之時，確在距離
      採證地點（照相儀器設置處）前約三百四十八點七公尺處
      之市○○道平面車道，金山北路口往西快、慢車道分隔島
      上，設置有固定式之「常有測速照相，請依速限行駛」暨
      「行車速限四十公里」交通標誌，另執勤員警於採證地點
      前約一百一十一公尺處亦設置有移動式「前有測速照相」
      告示牌，依法採證無誤，業據臺北市政府警察局中正第一
      分局九十七年十二月九日北市警中正一分交字第０九七三
      一八六一０００號函覆明確，並附有告示牌位置相片六幀
      及相關位置圖在卷可考，由此足認採用科學儀器而對於本
      件違規超速行為所取得之證據資料，確有依前揭規定於道
      路至少於一百公尺前設置警告標示無訛。
（三）至異議人另辯稱：伊係沿臺北市○○○路○段五十二巷右
      轉市○○道○○道路（東向西）方向行駛，其間並無告示
      牌來提醒駕駛人自醒及給予減速之合理距離（亦即其係自
      警告標示設立處及測速器間之臺北市○○○路○段五十二
      巷，駛入市○○道○○道路）云云置辯。然按標誌、標線
      、號誌之設置目的，在於提供車輛駕駛人及行人有關道路
      路況之警告、禁制、指示等資訊，以便利行旅及促進交通
      安全，道路交通標誌標線號誌設置規則第二條定有明文；
      況道路交通管理處罰條例第七條之二第三項之規定，係權
      衡交通主管機關應以一切可能方法提醒用路人遵守道路交
      通管理規則，以維護交通秩序並確保其生命身體財產安全
      與處罰為最後手段性原則後，乃規定採用固定或非固定式
      科學儀器取得證據資料證明者，於一般道路須至少於一百
      公尺，於高速公路、快速公路須至少於三百公尺前，明顯
      標示之。故設置警告標示之旨，即在提醒用路人遵守道路
      交通管理規則，以維護交通秩序並確保其生命身體財產安
      全，達到依行車速限駕駛進而維護行車安全之最大效益，
      尚非謂如有違反，駕駛人超速行駛之違規行為即應不罰，
      應甚明確。再者，行政機關依當地之實際路況、行車流量
      、行車速度及交通安全等情況而為設置告示牌與採證相機
      之位置，此屬行政機關之行政裁量範圍。而市區道路上所
      設置「前有測速照相」之警告標誌，僅具提醒、督促駕駛
      人注意之作用而已。況本件縱認異議人自稱其係自警告標
      示設立處及測速器間之臺北市○○○路○段五十二巷，駛
      入市○○道○○道路，致未能察覺有「前有測速照相」之
      警告標誌等語屬實，惟市○○道○○道路路面均劃有速限
      四十公里之標示，有上開臺北市政府警察局中正第一分局
      九十七年十二月九日北市警中正一分交字第０九七三一八
      六一０００號函附現場照片足佐，是此已盡告知用路人依
      速限駕駛之作為義務，足以促請駕駛人注意不得違規行駛
      ，是異議人自無從以其行經路線中無法見依法設置之告示
      牌為辯解。從而，異議人執前詞置辯，尚有未洽，本件異
      議人超速駕駛之違規事實，事證明確，堪予認定，警方對
      其舉發並無不當或違法之處。
五、綜上所述，本件異議人確有騎乘上開普通重型機車於上揭時
    、地，「限速四十公里，經測速時速六十四公里，超速二十
      公里以上未滿四十公里」之違規事實，應堪認定。原處分
    機關依道路交通管理處罰條例第四十條、第六十三條第一項
    第一款及違反道路交通管理事件統一裁罰基準表之規定，裁
    處異議人罰鍰一千四百元，並記違規點數一點，核無違誤。
    本件聲明異議為無理由，應予駁回。
六、據上論斷，應依道路交通案件處理辦法第十九條，裁定如主
    文。
中    華    民    國    97    年    12    月    22    日
                  交通法庭    法  官  白光華
以上正本證明與原本無異。
如不服本裁定，應於送達後五日內，敘明理由向本院提出抗告狀。
                              書記官  張玉如
中    華    民    國    97    年    12    月    22    日


司法院資訊處製作；財團法人民間司法改革基金會備份。
